【裁判字號】    99,交抗,1171
【裁判日期】    990521
【裁判案由】    違反道路交通管理處罰條例
【裁判全文】
臺灣高等法院交通事件裁定            99年度交抗字第1170號
抗  告  人
即受處分人  甲○○
上列抗告人因違反道路交通管理處罰條例案件，不服臺灣士林地
方法院98年度交聲字第1139、1140號，中華民國99年 3月31日裁
定（原處分案號：基罰字第裁 42-Z00000000-0、Z00000000-0）
，提起抗告，本院裁定如下：
    主  文
抗告駁回。
    理    由
一、原裁定意旨略以：本件抗告人即受處分人甲○○於民國98年
    5月21日14時37分許，駕駛車號3925-FG號自用一般小客車，
    在國道1號南下 16.1公里處，經內政部警政署國道公路警察
    局第 1警察隊汐止分隊員警攔停舉發有「行駛路肩」之違規
    ，嗣經警查詢發現其駕照前業因酒駕違規經註銷，而另舉發
    有「駕照經註銷仍駕駛」之違規，受處分人於應到案日期前
    提出申訴，經原處分機關交通部公路總局臺北區監理所基隆
    監理站審認結果，仍認受處分人有上開違規情事，而依道路
    交通管理處罰條例第33條第 1項第9款、第63條第1項，及第
    21條第1項第4款等規定，分別裁處受處分人新台幣（下同）
    4千元罰鍰及記違規點數 1點（行駛路肩，即基監字第裁42
    -Z00000000-0號裁決書），及裁處受處分人 9千元罰鍰（駕
    照經註銷仍駕駛小型車，即基監字第裁42-Z00000000-0號裁
    決書）等情，有內政部警政署國道公路警察局舉發違反道路
    交通管理事件通知單（公警局交字第 Z00000000號）、交通
    部公路總局臺北區監理所基隆監理站違反道路交通管理事件
    裁決書（基監字第裁42-Z00000000-0、 Z00000000-0號）可
    稽。原處分核無違誤，受處分人之異議為無理由，應予駁回
    等語。
二、抗告意旨略以：(一)針對基監字第裁42-Z00000000-0號裁決書
    部分：原法院既認抗告人之駕照遭註銷，於法未合，而撤銷
    該處分，並諭知抗告人不罰後，應再就抗告人所持有之駕照
    是否有效予以認定，詎原法院未予認定駕照是否有效，顯有
    未合；(二)針對基監字第裁42-Z00000000-0號裁決書部分：由
    公眾論壇及媒體報導中，常有聽聞員警為求績效及在長官壓
    力下，對尚不構成要件之疑似違規交通事件，以主觀之誤判
    而強加諸無端被陷之用路人，故本案舉發員警既為本案之加
    害人，而原審竟以該加害人為證人，並據其證詞為裁定之依
    據，顯有未合。況本案案發地點為國道1號南下 16.1公里處
    ，而舉發之員警林睿珊於原審審理時證稱，伊於98年 5月21
    日14時37分許，目視抗告人於上開地點，以時速60公里之速
    度向伊守侯處（即國道1號南下 16.2公里處），行駛路肩前
    進，時間約10幾秒云云，故如依該時速計算，抗告人行使10
    秒之距離為 166公尺，會超過證人埋伏處66公尺以上，抗告
    人自不會被攔停。且證人亦證稱抗告人之車輛係其同事於外
    側車道被攔停，益證證人關於抗告人有行駛路肩之證詞，與
    事實不合。末者，案發時之天氣為陰天，光線並非良好，交
    通又擁擠，證人之目視能力是否可目視到 100公尺外之案發
    地，亦有疑問，亦不得據為不利抗告之認定云云。
三、按汽車行駛於高速公路、快速公路或設站管制之道路，未依
    規定使用路肩者，處汽車駕駛人3千元以上6千元以下罰鍰，
    道路交通管理處罰條例第33條第1項第9款定有明文。又按小
    型車違反道路交通管理處罰條例第33條第1項第9款事件，期
    限內繳納罰鍰或到案聽候裁決者，處 4千元罰鍰，亦為違反
    道路交通管理事件統一裁罰基準及處理細則第2條第2項之裁
    罰基準表所明定。
四、經查：
  (一)抗告人於98年5月21日14時37分許，駕駛車號3925-FG號自用
    一般小客車，在國道1號南下 16.1公里處違規行駛路肩而受
    舉發之經過，業據證人即舉發員警林睿珊於原審調查中證稱
    ：伊於98年5月21日中午開始在國道1號執行巡邏勤務，後來
    在國道1號南下 16.2公里處守望，警方是面向來車，伊於舉
    發違規時間看到受處分人的車從16.1公里處的路肩往南行駛
    ，向伊這個方向開過來，因為他開過來的時候有看到警方的
    車，所以又從路肩往外側車道行駛，與伊同組執勤的同事就
    將車攔下，伊負責打開警示燈，攔下來的車輛駕駛人就是抗
    告人，警方當場有跟抗告人說他有行駛路肩、駕照被註銷之
    違規，要予以舉發，抗告人對於行駛路肩部分沒有否認，只
    有表示他是在執行公務，警方詢問他在執行什麼公務，抗告
    人說他是青年黨的某個職務，要趕去開會，但因為車子是抗
    告人個人的車，也無法有公務需求的資料，所以還是予以舉
    發；伊最先看到抗告人的車時，車是在路肩裡面，因為當時
    外側車道的流量蠻大，所以要從路肩往旁邊切，還需要一些
    時間，而正常車道時速是60以上，所以抗告人的車在那種時
    速下停留在路肩的時間，大約10幾秒；就伊當天所見，車子
    雖多，但一直往前行駛，沒有看到抗告人所謂因緊急煞車不
    及而移往路肩之情形；舉發當日下午是陰天，但光線正常，
    警方不會看不清楚等語（見原審98年1月9日訊問筆錄）綦詳
    。足認抗告人確有於上揭時地，行使路肩之違規行為無訛。
  (二)抗告人雖辯稱林睿珊為本案舉發員警，其於原審之證詞自無
    足採云云。惟按證人乃原處分機關舉發受處分人有前述違規
    行為之原證人，並到庭具結擔保其供述之真實性，且在負擔
    偽證罪之心理處罰狀態下，證述受處分人經認定違規及舉發
    之經過，依本件卷存證據資料並無任何積極證據足資證明證
    人上述證述係屬虛偽，亦無足以令人顯信證人之證述為不可
    採之品格證據或前科證據存在，執勤員警本其維護交通秩序
    安全職責所為之舉發，亦應受到合法正確之推定；雖受處分
    人質疑員警舉發其行駛路肩，缺乏錄影或攝影證據云云，然
    本件受處分人駕車行駛路肩，係屬動態違規行為，要求舉發
    員警拍照或攝影存證，客觀上誠屬不易，況該等違規事實由
    人之感官即可判定，非必以科學儀器始能偵測得知，自難以
    本件並無拍照或攝影等其他證據為佐，即遽認證人所言為不
    可信。
  (三)抗告人雖另以依其行車速度，抗告人無被攔停之可能，且其
    遭攔停時，係在可正常行駛之外側車道，及案發當時視線不
    良，證人是否能目視超過 100公尺外，亦有可疑等，指摘證
    人之證詞不當云云，惟抗告人確有違規行駛路肩之行為，已
    如前述，縱抗告人遭攔停時，係在可正常行駛之外側車道，
    亦無解抗告人有違規行駛路肩之事實。至抗告其他所辯，乃
    屬抗告人個人主觀之臆測，俱無可採。
五、綜上所述，抗告人確有上揭違規行為，則原審因認原處分機
    關就抗告人之上開違規行為，依道路交通管理處罰條例第33
    條第 1項第9款規定，裁處抗告人4千元罰鍰，核無違誤，而
    駁回抗告人於原審法院之聲明異議，經核並無不合，抗告人
    猶執陳詞空言否認有違規行為，提起抗告，為無理由，應予
    駁回。
六、至抗告人另就原處分機關關於基監字第裁42-Z00000000-0即
    駕照經註銷仍駕駛小型車提起抗告部分。惟按上訴或抗告限
    於受不利益判決或裁定之當事人始得提起，（檢察官例外）
    此乃當然之解釋。最高法院75年度台抗字第 353號裁判意旨
    參照。經查，原審業就原處分機關基監字第裁 42-Z0000000
    0-0 號裁決書之處分撤銷，並諭知不罰。則抗告人就該部分
    ，並未受不利益，其就該部分提起抗告，於法未合，應予駁
    回，附此敘明。
七、據上論結，應依道路交通案件處理辦法第26條，刑事訴訟法
    第411條、第412條，裁定如主文。
中    華    民    國    99    年    5    月     21    日
                  刑事第七庭  審判長法  官  宋明蒼
                                    法  官  楊智勝
                                    法  官  游紅桃
以上正本證明與原本無異。
不得再抗告。
                                    書記官  戴伯勳
中    華    民    國    99    年    5     月    21    日

司法院資訊處製作；財團法人民間司法改革基金會備份。
